【裁判字號】    89,易,20
【裁判日期】    890229
【裁判案由】    傷害
【裁判全文】
臺灣花蓮地方法院刑事判決                            八十九年度易字第二號
    公  訴  人  臺灣花蓮地方法院檢察署檢察官
    被      告  甲○○
右列被告因傷害等案件，經檢察官提起公訴（八十八年度偵字第四三八０號），本院
判決如左：
    主  文
甲○○共同傷害人之身體，處有期徒刑月；又共同以強暴之非法方法，剝奪人之行
動自由，處有期徒刑肆月；應執行有期徒刑陸月。
    事  實
一、甲○○曾因違反懲治盜匪條例案件，經判處有期徒刑十四年確定，並在監執行中
    。其與曾佑策、陳金祿三人係表兄弟關係，陳金祿因與乙○○為服役時之同僚而
    相識。陳金祿於民國（以下同）八十七年四月二十四日上午十一時四十分許，駕
    駛自用小客車至乙○○任職之台中縣梧棲鎮○○路之新塑膠公司，載同乙○○
    至嘉義市訪友未遇，因汽車要加油，即以乙○○所有金項鍊典當後，又前往屏東
    縣；翌日即八十七年四月二十五日上午，四人分乘二輛自用小客車抵達嘉義市後
    ，再共乘陳金祿所駕駛之自用小客車，於同日晚上七至八時之間，陳金祿以缺錢
    加油為藉口，請乙○○向其友人借款，並駕車前往台中縣梧棲鎮○○路○段二七
    五號之乙○○友人紀增和住處，由乙○○向紀增和借得新台幣（下同）六百元後
    交予陳金祿，嗣因陳金祿等人不滿乙○○借得金額過少，陳金祿等人因而與乙○
    ○發生爭執，陳金祿等三人竟萌生共同傷害之犯意，由陳金祿將車停在台中縣清
    水鎮○○里○○路三之十號附近，由曾佑策與甲○○共同出手毆打乙○○，陳金
    祿則在旁喊打，致乙○○身體受有左耳挫瘀傷二乘二公分、腦水腫、背部三處挫
    傷二乘二公分、四乘二公分、二乘二公分及左耳裂傷等傷害，因乙○○欲逃跑，
    陳金祿與曾佑策、甲○○三人又共同另起妨害自由之犯意，由被告及曾佑策以強
    暴非法方法，動手將乙○○全身衣服脫光，使乙○○因裸體而行動自由受限制，
    以此方法剝奪乙○○之行動自由，陳金祿、曾佑策、甲○○等人旋將乙○○留置
    於該地後即駕車離去，迨至附近住戶曾金壹發現乙○○全身赤裸，始拿衣服給乙
    ○○穿上並報警處理。
二、案經乙○○告訴由台中縣警察局清水分局報請臺灣臺中地方法院檢察署檢察官偵
    查，並移送甲○○部分至臺灣花蓮地方法院檢察署檢察官偵查起訴。
    理  由
一、訊據被告甲○○矢口否認有右揭犯行，辯稱：是曾佑策打乙○○，伊只是勸架，
    是曾佑策叫乙○○脫光衣服云云。經查：前揭事實，業據被害人乙○○於警訊及
    偵審中指述歷歷，復有診斷證明書三紙附卷可稽。乙○○於警訊及偵查中之陳述
    雖略有不同，有時陳稱係甲○○等三人動手打他及脫其衣服等語，而於八十七年
    四月二十七日，乙○○報案時之第一次筆錄（附於臺灣臺中地方法院檢察署八十
    七年度偵字第一一五二四號卷內第五頁），即已明確說明，動手毆打被害人者係
    陳金祿的二個朋友；而於檢察官隔離訊問被害人與陳金祿時，對檢察官訊問：「
    陳金祿有否打你時？」，乙○○亦明確陳稱：「他只有喊打，動手的則是他的二
    位表弟。」（見同上卷第七十一頁）；於乙○○已與曾佑策及陳金祿達成和解後
    之八十八年十一月十九日，檢察官提示甲○○之相片訊問乙○○時，乙○○亦陳
    稱：「在清水山上他（指甲○○）與另一人一起打我，那人名叫曾佑策（筆錄記
    載為曾佑徹），他們二人（曾佑策與甲○○）脫我衣服，陳金祿只是在旁指揮。
    」等語（花蓮地檢署八十八年他字第二四七號卷）；而且被告陳金祿於偵查中供
    稱：「這件事我沒參與，全係那二位弟弟的傑作」等語（同上台中地檢署卷第六
    十頁反面），而曾佑策於偵查中則供稱：「我與乙○○起了口角，且打了起來，
    甲○○有過來助架，但陳金祿沒有打他」等語（同上台中地檢署卷第八十一頁）
    。依前述諸人之供述，已足證明實施毆打行為及以強暴之非法方法將被害人衣服
    脫光者，為曾佑策與被告甲○○，陳金祿則在一旁指揮及助勢喊打等情，已可認
    定。
二、又被害人僅與陳金祿熟識，與曾佑策、被告甲○○二人則不認識，而叫被害人前
    往友人處借錢及駕車者均為陳金祿，陳金祿若無共同之犯意，豈有將告訴人載至
    郊外，任由被告與曾佑策對告訴人毆打及脫光衣服，並在一旁喊打助威之理，故
    被告與陳金祿、曾佑策等三人對前述犯行有共同之犯意，亦堪認定，此外復有證
    人紀增和於警訊及偵查中之陳述、被害人之診斷證明書影本三件在卷可證，被告
    所辯不足採信，事證明確，被告犯行堪予認定，應予依法論科。
三、核被告所為，係犯刑法第二百七十七條第一項之傷害罪及同法第三百零二條第一
    項之以強暴之非法方法剝奪人之行動自由罪。被告等人強行脫光被害人衣服部分
    ，公訴人認係涉犯刑法第三百零四條第一項之強制罪，惟被告此部分犯行，意在
    使告訴人因裸體不敢自由行動而留在原處，以此強暴之非法方法剝奪告訴人之行
    動自由，其低度之強暴行為已為剝奪人之行動自由之高度行為所吸收，被告所為
    應成立刑法第三百零二條第一項之妨害自由罪，故公訴人引用法條容有未洽，此
    部分起訴法條應予變更。被告與陳金祿、曾佑策三人間，對前述犯行有犯意之聯
    絡及行為之分擔，為共同正犯。被告所犯上開二罪間，犯意各別，手法互殊，罪
    名不同，應予分論併罰。爰審酌被告以人多勢眾，意圖告訴人借錢供其花用，因
    金額不符其所需即共同毆打被害人，於毆打被害人後，並將被害人衣物脫光，以
    剝奪其行動自由，惡性非輕，犯後復不知悔悟，被害人所受傷害等一切情狀，量
    處如主文所示之刑，並定其應執行之刑之折算標準，以資懲儆。
據上論斷，應依刑事訴訟法第二百九十九條第一項前段，第三百條，刑法第二十八條
、第二百七十七條第一項、第三百零二條第一項第五十一條第五款，罰金罰鍰提高
標準條例第一條前段，判決如主文。
中      華      民      國    八十九    年      二      月    二十九    日
                              臺灣花蓮地方法院刑事庭
                                  法  官  蔡  聰  明
右正本證明與原本無異。
如對本判決不服，應於送達後十日內，向本院提出上訴狀。（應抄附繕本）
告訴人或被害人如對於本判決不服者，應具備理由請求檢察官上訴，其上訴期間之計
算係以檢察官收受判決正本之日期為準。
                                   法院書記官
中      華      民      國    八十九    年      三      月        一    日
附錄本判決論罪之法律條文：
刑法第二百七十七條第一項：
傷害人之身體或健康者，處三年以下有期徒刑，拘役或一千元以下罰金。
刑法第三百零二條第一項：
私行拘禁或以其他非法方法，剝奪人之行動自由者，處五年以下有期徒刑、拘役或三
百元以下罰金。
第一項之未遂犯罰之。


司法院資訊處製作；財團法人民間司法改革基金會備份。
